臺灣士林地方法院民事判決　　　　　　 96年度勞小上字第3號
上　訴　人　丙○○
被　上訴人　千翔保全股份有限公司
　　　　　　　　　　　　樓
法定代理人　乙○○
訴訟代理人　甲○○
上列當事人間給付資遣費事件，上訴人對於中華民國95年12月12
日本院內湖簡易庭95年度湖勞小字第21號第一審小額訴訟判決提
起上訴，本院於96年7 月31日言詞辯論終結，判決如下：
    主  文
原判決廢棄。
被上訴人應給付上訴人新臺幣貳萬伍仟玖佰柒拾元，及自民國九
十五年九月二十三日起至清償日止，按週年利率百分之五計算之
利息。
第一審訴訟費用新臺幣壹仟元、第二審訴訟費用壹仟伍佰元，均
由被上訴人負擔。
    事實及理由
一、按對於小額程序之第一審裁判之上訴或抗告，非以其違背法
    令為理由，不得為之；又上訴狀內應記載上訴理由，表明：
    一原判決所違背之法令及其具體內容。二依訴訟資料可認為
    原判決有違背法令之具體事實，此觀諸民事訴訟法第436 條
    之24第2 項、第436 條之25等規定自明。經查，上訴人主張
    ：其在原審係主張基於勞動基準法第14條第1 項第6 款之規
    定，終止勞動契約後，請求被上訴人給付資遣費。惟原審對
    於其以上開規定終止勞動契約之主張，未在判決理由項下記
    載其意見，自屬判決違背法令等情。核與首揭法條之規定，
    要無不合。從而，上訴人據此提起上訴，即屬合法，合先敘
    明。
二、上訴人起訴主張：伊自民國92年10月23日起在被上訴人公司
    服務，擔任保全人員工作。嗣於93年7 月26日、同年8 月7
    日、同年8 月9 日分別遭被上訴人違法各記大過一次。被上
    訴人上開違法記上訴人三大過之行為，已違反兩造間之勞動
    契約，損害伊基於勞工之權益。伊只好在93年8 月11日，向
    被上訴人提出「留職停薪申請暨會辦單」，主張依勞動基準
    法第14條第1 項第6 款之規定，終止兩造間之勞動契約。伊
    離職前6 個月之平均薪資為新臺幣（以下同）3 萬1159 元
    ，服務年資為10個月。爰依勞動基準法第17條之規定，請求
    被上訴人給付資遣費2 萬5970元（31159 ×10/12 ，小數點
    下四捨五入，下同），及自起訴狀繕本送達翌日起至清償日
    止，按週年利率百分之五計算之利息。
三、被上訴人則以：上訴人確實有違反伊公司之規定，才會被記
    三大過。之後上訴人主動離職，並不是遭伊公司解雇，故上
    訴人請求給付資遣費，並無理由等語。
四、本件原審對於上訴人之請求，判決上訴人全部敗訴，上訴人
    全部聲明不服，求為廢棄原判決，並請求：(一)廢棄原判決。
    (二)被上訴人應給付上訴人2 萬5970元，及自起訴狀繕本送達
    上訴人翌日起至清償日止，按週年利率百分之五計算之利息
    ；被上訴人則請求駁回上訴。
五、兩造不爭執之事實：
  (一)上訴人自92年10月23日起在被上訴人公司服務，擔任保全人
    員工作。嗣被上訴人分別以上訴人在93年7 月25日、同年8
    月7 日、同年8 月8 日有違反公司規定為由，於93年7 月26
    日、同年8 月7 日、同年8 月9 日，將上訴人各記大過一次
    （見被上訴人發佈之人事獎懲案通知，簡易庭卷第6 頁至8
    頁）。
  (二)上訴人以被上訴人上開記三大過之行為，曾在93年7 、8 月
    不當剋扣部分薪資，而起訴請求被上訴人返還上開款項等事
    件，業經本院94年度勞訴字第9 號判決認定：被上訴人於93
    年8 月7 日對於上訴人記大過及扣薪超過2400元部分之懲處
    顯有失當；被上訴人以上訴人在93年7 月25日、8 月8 日有
    違規為由，分別對原告處以記大過及扣薪處分，因未舉證證
    明原告之違規情形，其處罰均無理由等語（本院卷第42頁，
    該判決之得心證理由欄四(二)(1)參照）。上開判決，經兩造上
    訴，經臺灣高等法院裁定駁回上訴人之上訴，而被上訴人撤
    回上訴而告確定。
  (三)上訴人另以被上訴人上開記三大過之行為侵害上訴人之名譽
    權，提起損害賠償訴訟，業經本院內湖簡易庭以95湖勞小字
    第19號判決上訴人勝訴（本院卷第43頁）。被上訴人不服提
    起上訴，已由本院以96年度小上字第13號裁定駁回上訴而告
    確定（本院卷第38頁）。
  (四)上訴人於93年8 月11日至被上訴人公司辦理離職手續，所提
    出之「留職停薪申請暨會辦單」上申請原因已載明「被你們
    無情且不合理不合法的連記大過三支，並先告知自明日（93
    年8 月11日）起不必來上班了，本人無奈，但只能遵命，既
    然你們先將本人免職，本人當然也有權依勞動基準法第14條
    第1 項及第6 項終止契約，特此通知。」（簡易庭卷第11頁
    ）。
  (五)被上訴人對於上訴人如可依勞動基準法第14條第1 項第6 款
    規定終止兩造勞動契約，對於上訴人請求之資遣費金額2 萬
    5970元，並無意見（本院卷第31頁）。
六、整理兩造之爭點：（96年5 月3 日之準備程序筆錄，本院卷
    第31頁）上訴人在93年8 月11日以遭被上訴人記三次大過為
    由，而依勞動基準法第14條第1 項第6 款規定終止兩造勞動
    契約，是否有理由？
七、得心證之理由：
  (一)被上訴人辯稱上訴人確實有違反公司之規定，才會遭被上訴
    人記三次大過云云，已為上訴人所否認。依民事訴訟法第27
    7 條前段之規定，自應由被上訴人對此負舉證之責任。經查
    ，上訴人曾以被上訴人上開記三大過之行為，在93年7 、8
    月不當剋扣部分薪資，而起訴請求被上訴人返還上開款項，
    業經本院94年度勞訴字第9 號判決認定：被上訴人於93 年8
    月7 日對於上訴人記大過及扣薪超過2400元部分之懲處顯有
    失當；被上訴人以上訴人在93年7 月25日、8 月8 日有違規
    為由，分別對原告處以記大過及扣薪處分，因未舉證證明原
    告之違規情形，其處罰均無理由等語（本院卷第42頁，該判
    決之得心證理由欄四(二)(1)參照）。又上訴人另以被上訴人上
    開記三大過之行為侵害上訴人之名譽權，提起損害賠償訴訟
    ，亦經本院內湖簡易庭以95湖勞小字第19號判決上訴人勝訴
    （本院卷第43頁）等節，為兩造所無異詞（見上五之(二)(三)所
    示）。然而，被上訴人迄未能舉證證明有何正當理由記上訴
    人三次大過，則被上訴人以上訴人有違反伊公司之規定，記
    上訴人三大過之行為，即屬無據。
  (二)按雇主違反勞動契約，致有損害勞工權益之虞者者，勞工得
    不經預告終止契約，此觀諸勞動基準法第14條第1 項第6 款
    規定自明。經查，被上訴人無正當理由將上訴人記三個大過
    ，顯見被上訴人已違反兩造間之勞動契約。又經被上訴人被
    記大過之結果，依上訴人任職當時簽署之服務志願書（簡易
    庭卷第10頁）第12條之約定，每一次記大過均會遭被上訴人
    減少不等之績效獎金，顯已損害上訴人身為勞工之權益。故
    上訴人以此為由，於93年8 月11日向被上訴人提出「留職停
    薪申請暨會辦單」，主張依勞動基準法第14條第1 項第6 款
    之規定，終止兩造間之勞動契約，其終止未逾同條第2 項30
    日之期間，則兩造間之勞動契約應於93年8 月11日發生終止
    之效力，堪予認定。
  (三)次按，勞工依勞動基準法第14條所為之終止契約，依同條第
    4 項規定可準用同法第17條規定：「雇主應依下列規定發給
    勞工資遣費：一在同一雇主之事業單位繼續工作，每滿一年
    發給相當於一個月平均工資之資遣費。二依前款計算之剩餘
    月數，或工作未滿一年者，以比例計給之。未滿一個月者以
    一個月計。」請求資遣費。查兩造均不爭執上訴人離職前6
    個月之平均薪資為3 萬1159元，服務年資為10個月，故上訴
    人得請求被上訴人給付資遣費2 萬5970元（31159 ×10/12
    ）。
七、綜上所述，上訴人以被上訴人於93年7 月26日、同年8 月7
    日、同年8 月9 日將上訴人各記大過一次行為，違反兩造間
    之勞動契約，致損害上訴人基於勞工之權益為由，於93年8
    月11日向被上訴人提出「留職停薪申請暨會辦單」，主張依
    勞動基準法第14條第1 項第6 款之規定，終止兩造間之勞動
    契約，已於當日生終止之效力。從而，上訴人依勞動基準法
    第14條第4 項準用同法第17條之規定，請求被上訴人給付資
    遣費2 萬5970元，及自起訴狀繕本送達被上訴人之翌日（即
    95年9 月23日）起至清償日止，按週年利率百分之五計算之
    利息，即屬有據，應予准許。原審為上訴人敗訴之判決，尚
    有未洽。上訴人指摘原判決不當，求予廢棄改判，為有理由
    。爰由本院予以廢棄改判如主文第2 項所示。
八、本院依職權定本件第一審訴訟費用1000元及第二審訴訟費用
    1500元，均應由被上訴人負擔。
九、據上論結，本件上訴為有理由，依民事訴訟法第436 條之32
    第2 項、第450 條、第78條、第436 條之32第1 項、第436
    條之19第1 項，判決如主文。
中　　華　　民　　國　　96　　年　　8 　　月　　21　　日
                  民事第二庭審判長法  官  鍾任賜
                                  法  官　王怡雯
                                  法  官　林政佑
以上正本證明與原本無異
本判決不得上訴
中　　華　　民　　國　　96　　年　　8 　　月　　21　　日
                                  書記官  楊錫芬
